【裁判字號】    88,交聲,661
【裁判日期】    890217
【裁判案由】    違反道路交通管理處罰條例聲明異議
【裁判全文】
臺灣臺北地方法院交通事件裁定                    八十八年度交聲字第六六一號
    異議人即
    受處分人  甲○○
右列受處分人因違反道路交通管理處罰條例案件，對於交通部公路局台北區監理所中
華民國八十八年六月四日所為之處分 (原處分案號：北監稽違駕字第四０－００一七
００七二四號），聲明異議，本院裁定如左：
    主      文
原處分撤銷。
甲○○汽車駕駛人，行經有燈光號誌管制之交岔路口闖紅燈，處罰鍰陸佰元即新台幣
壹仟捌佰元，並予記違規點數參點。
    理      由
一、按汽車駕駛人，行經有燈光號誌管制之交岔路口闖紅燈者，處六百元以上一千二
    百元以下（即新台幣【以下同】一千八百元以上三千六百元以下）罰鍰，道路交
    通管理處罰條例第五十三條定有明文，又汽車駕駛人駕駛汽車違反道路交通管理
    處罰條例第五十三條規定者，除應依該條所規定之罰鍰處罰外，並予記違規點數
    三點，道路交通管理處罰條例第六十三條第一項第三款亦定有明文。而違反道路
    交通管理處罰條例之行為人，未依規定自動繳納罰鍰或未依規定到案聽候裁決，
    處罰機關固得依違反道路交通管理事件統一裁罰標準及處理細則第四十四條第一
    項之規定依該處理細則附件之統一裁罰標準表，對行為人逕行裁決（如行為人係
    違反道路交通管理處罰條例第五十三條規定，其逕行裁決之處理方式為對行為人
    處以法文中之最高額罰鍰三千六百元，並予記違規點數三點），惟該條項規定乃
    必以行為人經合法收受舉發違反道路交通管理事件通知單（以下稱舉發通知單）
    後，無正當理由未依該舉發通知單上所載應到案日期為罰鍰之繳納或到案聽候裁
    決時，方有適用，易言之，如行為人已在舉發通知單上所載應到案日期前自動到
    案向原舉發單位或原處分機關提出申訴，因行為人既已提出申訴，自係靜待原舉
    發單位或原處分機關之調查結果，而如原舉發單位或原處分機關在行為人應到案
    日期前調查完畢，並於行為人應到案日期前將對行為人不利之調查結果通知行為
    人，行為人仍拒不到案，此時原處分機關固得依前揭處理細則第四十四條第一項
    規定對行人為逕行裁決，否則原舉發單位或原處分機關如在行為人應到案日期後
    方對行為人之申訴內容調查完畢並通知行為人，即難認行為人係故意不在應到案
    日期前到案，而可由處罰機關依前揭道路交通管理事件統一裁罰標準及處理細則
    第四十四條第一項之規定對行為人逕行裁決。
二、本件受處分人即異議人甲○○於民國八十七年九月二十七日下午二時五十九分許
    ，駕駛車號Ｌ五－六０七號營業用小客車，行經台北市○○區○○路、萬利街設
    有燈光號誌管制之交岔路口闖紅燈，而為台北市政府警察局文山第一分局（以下
    稱文山一分局）交通分隊員警丙○○攔停，並以受處分人有違反前揭道路交通管
    理處罰條例第五十三條規定之行為當場掣單舉發，嗣受處分人於舉發通知單上所
    載之應到案日期八十七年十月十二日前之八十七年十月九日向原處分機關提出申
    訴，經原處分請舉發單位即文山一分局調查結果，仍認受處分人有前開違規行為
    ，原處分機關認受處分人不依限到案，乃依前揭道路交通管理處罰條例第五十三
    條及違反道路交通管理事件統一裁罰標準及處理細則第四十四條第一項之規定於
    八十八年六月四日逕行裁處異議人罰鍰三千六百元，併依同條例第六十三條第一
    項第三款規定記違規點數三點，並註銷受處分人所駕駛汽車之牌照。
三、訊據受處分人固不否認有於前述時地駕車為警攔停之事實，惟矢口否認有任何違
    反道路交通管理處罰條例規定之行為，辯稱：我並沒有闖紅燈，是警員為了業績
    才胡亂開單，而且我有在應到案日期前申訴，原處分機關還罰我雙倍的錢及處罰
    條文中根本沒有規定之處罰即註銷牌照，顯見這是一樁政治事件，是宋楚瑜在背
    後打壓云云，惟查：
  （一）受處分人於前述時地駕駛上開車號營業用小客車闖紅燈行駛之違規事實，業
        據證人即開單告發受處分人之員警丙○○於本院八十八年十二月二十七日調
        查時，以具結擔保其供述之真實性並在負擔偽證罪之心理處罰狀態下供稱：
        （問：提示舉發單，本件係你舉發？舉發情形為何？）是我舉發，我是看見
        紅燈亮起一、二秒後，受處分人闖紅燈，我才攔下來；（問：你站立地點可
        否看見燈號及停止線？）是。受處分人本來有闖紅燈及不禮讓行人，我們本
        可依法開二項，經受處分人苦苦哀求，我才未開不禮讓行人，結果受處分人
        還要求要開更少一點之罰單，我覺得依法無據，才開他闖紅燈（當日訊問筆
        錄參照），按證人丙○○乃為原處分機關所認定受處分人有前開違規行為之
        原證人，其並到庭在本院法官面前以言詞供述本件訴訟上之待證事實－即受
        處分人有前開違規事實，且受處分人於本院前開期日調查時亦不否認其為警
        員攔下後，有要求警員要開少一點之罰單（當日訊問筆參照），是受處分人
        果若如其自己所一再辯稱駕車並未有任何違規，對於警員之舉發當係嚴詞據
        理力爭，其有何立場去請警員少開一點罰單？而定係受處分人本身亦有違規
        為警攔停，其方要求警員可否開立罰金金額少一點之罰單，則綜合證人丙○○之證言與受處分人之上開供述以觀，已足使本院得有原處分機關所認定受
        處分人有於前揭時地闖紅燈行駛之違規事實為屬真實之百分之百確信，且於
        本件卷存證據資料內並無任何積極證據足以證明證人丙○○上開供述係屬虛
        偽，亦無有足以令人顯信丙○○其供述為不可採之品性證據或前科證據存在
        ，本院自不得僅以證人為本件開單告發受處分人之員警而全盤抹煞其在訴訟
        上所具有之原證人資格，而受處分人對前開證人之供述，雖舉傳其為警舉發
        當時車上之乘客乙○○以資證明其並未闖紅燈，惟乙○○於本院八十九年二
        月十四日調查時供稱其當時係乘坐受處分人的計程車要回家，坐在後座，並
        沒有去注意號誌及受處分人有沒有闖紅燈（當日訊問筆錄參照），是受處分
        人所舉傳上開證人乙○○所為上開供述並無法使本院對證人丙○○所供述受
        處分人有前開違規之事實產生任何合理之懷疑，且交通警察掣單舉發違反道
        路交通管理處罰條例所列之違規事實，本質上為行政處分，係公務員基於職
        務上之權力，依法就特定之具體事件所為之具公法上效果之單方面行政行為
        ，基於公務員為公法上行為具有公信力之原則，該行政行為當可被推定為真
        正，其據以依法處分之事實認定亦為正確無誤，從而本件異議人既未能提出
        其他證據以資證明其確無違規行為，僅空言稱並未闖紅燈，尚難遽予採信，
        本件事證明確，受處分人之違規行為堪以認定。
  （二）次查本件舉發員警丙○○將受處分人當場攔停開單舉發後，於舉發通知單上
        係記載命受處分人應於八十七年十月十二日前到案，而受處分人於該應到案
        日期前之八十七年十月九日即向原處分機關提出申訴，除有原處分機關於接
        受受處分人之申訴轉請舉發單位調查後，於八十八年一月十二日答覆受處分
        人上開日期申訴書之函文一紙在卷可憑外（台灣板橋地方法院八十八年度交
        聲字一二三號卷第十頁參照），另亦據本件承辦人丁○○於本院八十九年二
        月十四日調查時供述明確（當日訊問筆錄參照），核諸前揭說明，受處分人
        自非故意不依限到案甚明。
四、綜上所述，受處分人確有在前揭時地闖紅燈之違規事實而為警舉發，受處分人辯
    稱其並未闖紅燈，其此部分之異議即無理由，惟受處分人已在舉發通知單上所載
    應到案日期前向原處分機官提出申訴，核諸前揭說明，受處分人並非不依限到案
    ，從而原處分機關依前揭違反道路交通管理事件統一裁罰標準及處理細則第四十
    四條第一項之規定，對受處分人以其有違反道路交通管理處罰條例第五十三條規
    定之行為，逕行裁處罰鍰三千六百元併予記違規點數三點，更於裁決書記載道路
    交通管理處罰條例第五十三條規定中所無之處罰－「註銷牌照」，即難認為有當
    ，應認本件受處分人此部分之異議為有理由，自應由本院將原處分撤銷，仍以受
    處分人有違反道路交通管理處罰條例第五十三條規定之行為，對其從輕處以該條
    規定中之一千八百元罰鍰併依同條例第六十三條第一項第三款規定記違規點數三
    點如主文第二項所示，以資適法。
據上論斷，應依道路交通案件處理辦法第二十條前段，裁定如主文。
中      華      民      國    八十九    年      二      月     十七     日
                                  臺灣臺北地方法院交通法庭
                                      法  官  葉  建  廷
右正本證明與原本無異
如不服本裁定應於送達後五日內向本院提出抗告狀
                                      書記官  江  虹  儀
中      華      民      國    八十九    年      二      月    二十一    日


司法院資訊處製作；財團法人民間司法改革基金會備份。
